臺灣桃園地方法院民事裁定　　　　　 100年度消債聲字第42號
聲　請　人
即　債務人　吳文振
上列當事人因消費者債務清理事件聲請更生，經本院裁定清算程
終結後聲請免責，本院裁定如下：
    主  文
債務人吳文振不免責。
    理  由
一、按法院裁定開始清算程序後，債務人有薪資、執行業務所得
    或其他固定收入，而普通債權人之分配總額低於債務人聲請
    清算前2 年間，可處分所得扣除自己及依法應受其扶養者所
    必要生活費用之數額者，法院應為不免責之裁定。但債務人
    證明經普通債權人全體同意者，不在此限；又債務人有因浪
    費、賭博或其他投機行為，致財產顯然減少或負擔過重之債
    務，而生開始清算之原因者，法院應為不免責之裁定。但債
    務人證明經普通債權人全體同意者，不在此限。消費者債務
    清理條例第133 條、第134 條第4 款分別定有明文。查消費
    者債務清理制度並非在使債務人恣意消費所造成之債務而轉
    嫁予債權人負擔，故債務人免責制度，應在鼓勵勤勞誠實之
    債務人，而非縱容債務人奢侈浪費，倘債務人於聲請清算前
    之相當期間內，利用信用金融之機會，恣意為非屬通常生活
    所需之鉅額消費或作奢侈性、浪費性之消費而不在意日後履
    行返還之能力，自不容其利用消費者債務清理條例中之免責
    制度，致濫用清算程序以規避其應負擔之償還責任，如此始
    符消費者債務清理條例之立法本旨。
二、本件聲請人即債務人吳文振前於民國98年10月5 日聲請更生
    ，經本院以98年度消債更字第347 號裁定准予開始更生程序
    ，並以99年度司執消債更字第31號進行更生程序，後因聲請
    人所提出之更生方案未能依消費者債務清理條例第60條規定
    獲得債權人同意，且不符合得由法院逕以裁定認可更生方案
    之要件，經本院以100 年度消債清字第13號裁定自100 年3
    月28日開始清算程序，並同時終止清算程序等情，有上開裁
    定在卷可稽，並經本院調閱上開更生、清算卷宗查核無訛。
三、經查：
  (一)債權人豐（台灣）商業銀行股份有限公司、台新國際商業
    銀行股份有限公司均具狀表示不同意聲請人免責，並稱：聲
    請人之消費多係奢侈、浪費之性質，顯非日常生活所需之消
    費帳款，並有慷他人之慨之道德風險，故不應予以免責等語
    。
  (二)經查，聲請人所負欠之債務均為信用卡消費及現金卡借貸所
    生，而觀諸聲請人於各債權銀行之信用卡明細及現金卡提領
    情形：
    1.債權人豐（台灣）商業銀行股份有限公司部分：聲請人
      於93年4 月23日至同年5 月2 日在特易購消費新台幣（下
      同）4,536 元，於同年5 月4 日在特力翠豐股份有限公司
      平鎮分公司消費5,797 元，於同年5 月29日在特易購消費
      1,690 元，於同年6 月21日在遠傳電信中壢特約服務中心
      消費10,100元，於同年7 月、8 月、9 月、11月在特易購
      先後消費7,852 元、9,307 元、2,482 元、2,496 元，於
      93年10月13日在東南旅行社消費17,894元，於94年7 月在
      特易購消費4,453 元，於94年9 月9 日在國佳旅行社股份
      有限公司消費4,029 元，於94年9 月18日在百倫HOTEL 消
      費1,200 元，於94年10月3 日在和信電訊股份有限公司消
      費2,490 元，於94年11月26日在香港商捷時海外貿易有限
      公司台灣分公司消費2,098 元，於95年2 月17日在百視達
      消費1,598 元，同月26日在升航影視廣場消費1,500 元，
      於94年12月13日、95年1 月11日、3 月17日、27日、4 月
      12日分別在遠傳電信繳款3,599 元、4,901 元、4,852 元
      、2,530 元、2,598 元，另有多筆航空運輸費用、東森得
      易購之郵購消費及信用卡預借現金。
    2.債權人台新國際商業銀行股份有限公司部分：聲請人93年
      8 月商金貸款180 萬元、9 月動用現金卡提領19萬元，惟
      嗣後僅清償最低應繳金額1 萬元，顯於斯時聲請人之收入
      已無法負擔其支出，惟聲請人仍持續動用現金卡，分別提
      領萬元至數萬元不等，其中94年2 月共提領30萬元。
    3.債權人中國信託商業銀行股份有限公司部分：聲請人持信
      用卡於93年8 月27日、9 月9 日、9 月29日、10月27日、
      11月26日、94年6 月27日、8 月17日、9 月13日、10月5
      日、10月27日在遠傳電信繳款3,014 元、1,372 元、1,64
      6 元、2,444 元、2,693 元、2,974 元、1,683 元、2,52
      0 元、1,628 元、3,040 元，於93年10月11日預借現金10
      萬元，於93年10月20日在歐妮股份有限公司消費1,570 元
      ，於93年11月24日在老牛皮中壢元化店消費3,080 元，於
      93年12月4 日在威影影視世界消費2,000 元，於94年4 月
      11日、4 月12日、4 月23日、5 月23日、5 月25日、6 月
      13日、7 月15日、9 月13日分別預借現金3 萬元、4 萬元
      、6,000 元、1 萬元、6,000 元、5,000 元、13, 000 元
      、17,500元，另有多筆現金卡預借現金款項。
    4.債權人玉山商業銀行股份有限公司部分：聲請人使用信用
      卡於93年10月29日預借現金10萬元、94年5 月11日預借現
      金8 萬元、94年8 月3 日預借現金1 萬6,000 元、94年9
      月17日預借現金1 萬元。
    5.債權人萬泰商業銀行股份有限公司部分：聲請人使用信用
      卡於95年6 月至96年11月於MONDEX電子現金預借現金11筆
      合計2 萬5,000 元、96年5 月預借現金2 筆合計3 萬元、
      同月又預借現金2 萬元、96年9 月預借現金1,500 元、96
      年11月預借現金5,000 元。
    6.債權人聯邦商業銀行股份有限公司部分：聲請人聲請通信
      預支易付金電話10萬元，另於92年8 月預借現金9 萬元，
      於93年4 月在元隆汽車股份有限公司消費15萬9,000 元，
      於93年12月3 日、94年1 月21日、94年4 月10日、94年6
      月1 日、94年8 月30日、94年10月3 日分別預借現金1 萬
      元、2 萬元、2 萬元、3 萬5,000 元、2 萬5,000 元、8,
      000 元。
  (三)綜上各情以觀，顯見聲請人於其經濟狀況非佳無法負擔還款
    之際，猶持續向多家債權銀行申請信用貸款或預借現金，並
    為高額之電信通話消費、郵購消費、旅行社等非生活必要支
    出，依吾人一般社會經驗法則，此實非一般為支出日常生活
    所必須之消費，難謂聲請人所為非無交錯利用信用卡、預借
    現金制度以過度擴張消費額度之僥倖心理，而可認聲請人於
    清償能力不足之情形下仍未撙節開銷，避免不必要之花費，
    任令其債務增加至難以負擔而終致不能清償，自堪認係其奢
    侈、浪費之行為所生，與消費者債務清理條例第134 條第4
    款所規定「因浪費、賭博或其他投機行為，致財產顯然減少
    或負擔過重之債務，而生開始清算之原因」之不免責事由相
    當，且聲請人又無法提出經普通債權人全體同意免責之證明
    ，業如前述，是依消債條例第134 條之規定，聲請人不得免
    責。
四、爰裁定如主文。
中    華    民    國   100    年    6     月    9     日
              民事第二庭    法      官  劉佩宜
上為正本係照原本作成。
如不服本裁定，應於裁定送達後10日內，以書狀向本院提出抗告
，並繳納抗告費新臺幣1千元。
中    華    民    國   100    年    6     月    9     日
                            書  記  官  洪千棻